【裁判字號】    97,交聲,549
【裁判日期】    970428
【裁判案由】    聲明異議
【裁判全文】
臺灣高雄地方法院交通事件裁定         97年度交聲字第549號
原處分機關  高雄市政府交通局
異  議  人  乙○○
上列異議人因違反道路交通管理處罰條例案件，對於高雄市政府
交通事件裁決中心中華民國97年2 月25日所為之裁決處分（處分
案號：高市府交裁字第裁32-B00000000號）聲明異議，本院裁定
如下：
    主  文
異議駁回。
    理  由
一、按汽車駕駛人，行經有燈光號誌管制之交岔路口闖紅燈者，
    處新臺幣（下同）1,800 元以上5,400 元以下罰鍰，道路交
    通管理處罰條例第53條第1 項定有明文；且汽車駕駛人駕駛
    汽車違反道路交通管理處罰條例第53條第1 項規定者，除依
    原條款處罰鍰外，並予各記違規點數3 點，並有同法第63條
    第1 項第3 款可資參照。又該法所指之車輛，係指在道路上
    以原動機行駛之汽車 (包括機器腳踏車)或 以人力、獸力行
    駛之車輛，故機車亦在規範範圍內，同法第3 條第8 款亦有
    明文。
二、原處分意旨略以：本件異議人即受處分人乙○○駕駛其所有
    車牌號碼BKX-936 號重型機車，於民國97年1 月23日下午3
    時53分許，沿高雄市○○○路西向東行駛，行經於文慈路、
    大中二路口時，明知前方交岔路口燈光號誌管制為紅燈，仍
    闖越紅燈違規左轉文慈路，經高雄市政府警察局交通警察大
    隊警員甲○○發現攔停，以受處分人違反道路交通管理處罰
    條例第53條第1 項規定，當場掣單舉發，並經原處分機關即
    高雄市政府交通局於96年7 月26日以受處分人違反道路交通
    管理處罰條例第53條第1 項、第63條第1 項第3 款（漏載第
    3 款）為由，裁處罰鍰新台幣1,800元，並記違規點數3 點
    。有高雄市政府警察局舉發違反道路交通管理事件通知單（
    高警交字第B00000000 號）、高雄市政府交通局違反道路交
    通管理事件裁決書（高市府交裁字第裁32-B00000000號）、
    等件在卷可稽。
三、聲明異議意旨略以：受處分人並無闖越紅燈，在大中二路上
    ，是綠燈執行，至待轉區○○○○路綠燈後直行，員警在距
    大中二路50公尺遠處舉發，並無積極事證證明其紅燈左轉，
    應屬無效之舉發，且大中二路與文慈路口之號誌燈並無黃燈
    ，可能造成員警之誤會云云。
四、經查：
（一）受處分人於97年3 月3 日收受上開裁決書後，於同年3 月
      11日向本院聲明異議，有送達證書及本院刑事科收文戳在
      卷可查，足認其聲明異議於接到裁決書之翌日起20日內提
      出，程序上應屬適法。
（二）受處分人於上述時、地駕駛車牌號碼BXK-936 號重型機車
      闖越紅燈之違規事實，業據證人即當日攔停受處分人之員
      警甲○○於本院97年4 月14日調查時，以具結擔保其供述
      之真實性，並瞭解偽證罪責之心理處罰狀態下訊問之。而
      當時舉發情形，據證人甲○○證稱：當日受處分人沿大中
      二路西向東行駛，當時大中二路號誌已經紅燈，文慈路已
      經綠燈，受處分人沒有二段式左轉，就直接闖越紅燈左轉
      ，其當時站在文慈路上，可以看到文慈路、大中二路3 處
      號誌，所以可確認大中二路已轉為紅燈，受處分人連續從
      大中二路左轉，並沒有等停之動作，確定其沒有二段式左
      轉等語明確，並繪製現場圖附卷後經受處分人確認無訛（
      見本院卷第18-19 頁），堪認受處分人闖紅燈違規之事實
      甚為顯然，另受處分人辯稱：大中二路、文慈路路口之號
      誌燈沒有黃燈一情，業經證人甲○○事先至該路口勘查，
      發現該路口之號誌燈均有黃燈，並無受處分人所辯之情形
      ，並經證人拍攝現場照片8 張附卷可憑，堪認其所辯員警
      因號誌沒有黃燈而有誤會云云，尚無可採。又受處分人雖
      辯稱：其確定號誌是綠燈，沒有積極事證如何證明其闖紅
      燈云云，惟按交通警察掣單舉發違反道路交通管理處罰條
      例所列違規事實，本質上為行政處分，係公務員基於職務
      上權力，依法就特定之具體事件所為具公法上效果之單方
      面行政行為，基於公務員為公法上行為具有公信力之原則
      ，該行政行為當可被推定為真正，其據以依法處分之事實
      認定亦為正確無誤，本此公信原則，立法者乃賦予行政機
      關制定違反道路交通事件統一裁罰基準及處理細則，使執
      行勤務員警得當機處分，以達其維護交通秩序、安全之行
      政目的。反之，若謂公務員一切行政行為皆須預留證據以
      證其實，則國家行政及公權力之行使勢必窒礙難行。準此
      ，刑事訴訟法就犯罪證據所列有關之規定與屬於行政秩序
      罰之交通違規裁罰本質不合之部分，自不在準用之列。從
      而，受處分人倘未能就執勤員警之舉發有誤提出相關證據
      以供調查，又無證據足證員警有故意捏造事實或違法取締
      之情事，則執勤員警本其維護交通秩序、安全職責所為之
      舉發，自應受到適法、正確之推定。又舉發之員警與受處
      分人素不相識，且奉命執行國家公權力，衡情應無甘冒偽
      造文書及偽證罪刑責，故為不實舉發及指證之理，所為之
      指證自當受正確無誤之推定。準此，原處分機關認定受處
      分人有闖越紅燈之違規事實，尚非無據。
五、綜上，原處分機關依違反道路交通管理處罰條例第53條第1
    項、第63條第1 項第3 款（漏載第3 款）規定，裁處受處分
    人罰鍰1,800 元，即無違誤。受處分人猶執前詞，指摘原處
    分不當，為無理由，應予駁回。
據上論斷，應依道路交通案件處理辦法第19條，裁定如主文。
中    華    民    國    97    年    4    月    28    日
                  交通法庭    法  官  張琬如
以上正本證明與原本無異。
如不服本裁定，應於收受送達後5 日內向本院提出抗告狀。
中    華    民    國    97    年    4     月    28    日
                              書記官  劉甄庭


司法院資訊處製作；財團法人民間司法改革基金會備份。
